【裁判字號】    98,易,1016
【裁判日期】    981231
【裁判案由】    竊盜
【裁判全文】
臺灣屏東地方法院刑事判決              98年度易字第1016號
公  訴  人  臺灣屏東地方法院檢察署檢察官
被      告  丙○○
上列被告因竊盜案件，經檢察官提起公訴（98年度偵緝字第255
號），本院判決如下：
    主  文
丙○○犯竊盜罪，累犯，處有期徒刑捌月。
    事  實
一、丙○○前於民國90年間，因公共危險案件，經本院以90年度
    交易字第49號判決判處有期徒刑10月，嗣經臺灣高等法院高
    雄分院以90年度交上易字第105 號判決駁回上訴確定，於94
    年3 月9 日縮短刑期執行完畢。詎不知警惕，於97年9 月18
    日晚上11時許起至翌日上午8 時許間之某時，行經屏東縣枋
    寮鄉○○路10之1 號甲○○居處前，見甲○○所有腳踏車1
    台停放該處，且未上鎖，遂意圖為自己不法之所有，徒手竊
    取該腳踏車，得手後旋即騎乘離去。嗣於97年9 月21日上午
    10時許，在屏東縣枋寮鄉○○路17號前，經甲○○發現丙○○騎乘該腳踏車，乃報警處理，因而查獲。
二、案經屏東縣警察局枋寮分局報告臺灣屏東地方法院檢察署檢
    察官偵查起訴。
    理  由
壹、證據能力部分：
    按被告以外之人於審判外之陳述，雖不符刑事訴訟法第159
    條之1 至第159 條之4 之規定，而經當事人於審判程序同意
    作為證據，法院審酌該言詞陳述或書面陳述作成時之情況，
    認為適當者，亦得為證據。當事人、代理人或辯護人於法院
    調查時知有第159 條第1 項不得為證據之情形，而未於言詞
    辯論終結前聲明異議者，視為有前項之同意，同法第159 條
    之5 第1 項、第2 項定有明文。立法意旨在於傳聞證據未經
    當事人之反對詰問予以核實，原則上先予排除，惟若當事人
    已放棄反對詰問權，於審判程序中表明同意該等傳聞證據可
    作為證據，基於尊重當事人對傳聞證據之處分權，及證據資
    料愈豐富，愈有助於真實發見之理念，且強化言詞辯論主義
    ，使訴訟程序得以順暢進行，上開傳聞證據亦均具有證據能
    力。查本案據以認定被告犯罪事實存否之被告以外之人之言
    詞或書面陳述，被告及檢察官於本院審理時，均同意作為證
    據，且於本院言詞辯論終結前，均未聲明異議，而本院審酌
    該言詞陳述及書面陳述作成之情況，未見有何不適當之情形
    ，是依前開規定，均得為證據。
貳、實體部分：
一、訊據被告丙○○固坦承於上開時地，騎乘被害人甲○○所有
    腳踏車之事實，然否認涉有竊盜犯行，辯稱：該腳踏車係因
    其原騎乘之機車故障，向一男童借得云云。惟查：
（一）甲○○前於97年9 月18日晚上11時許，將其所有腳踏車停
      放在屏東縣枋寮鄉○○路10之1 號居處前，且未上鎖，之
      後於翌日上午8 時許，發現上開腳踏車遭竊，嗣於97年9
      月21日上午10時許，在屏東縣枋寮鄉○○路17號前，見丙○○騎乘該腳踏車，乃報警處理之事實，業據證人甲○○
      於警詢及本院審理時證述綦詳（見警卷第14至16頁、本院
      卷第29至30頁），且為被告所不否認，並有扣案腳踏車足
      資佐證（業經發還被害人），是此部分事實洵堪認定。
（二）被告雖以：約於97年9 月中旬，即本案遭查獲之該日，因
      機車故障需修理，見一身高約有98至100 公分、高度至伊
      胸口之男童，在屏東縣枋寮鄉○○路118 號前騎乘腳踏車
      ，便以機車損壞需找人前來修理為由，向該童商借腳踏車
      使用；騎乘腳踏車期間，經甲○○發現，並表示為該腳踏
      車之所有人，伊遂稱：「如果是你的就還你」，甲○○取
      走腳踏車後，伊牽引機車至屏東縣枋寮鄉枋寮外科斜對面
      之建國機車行修理云云置辯（參本院卷第16頁背面至第17
      頁）；且證人乙○○亦於本院審理時證述：約於97年9 、
      10月間某日上午，騎乘腳踏車前往距伊住處約400 、500
      公尺處之海邊，與被告及親友約5 、6 名一同飲酒，伊與
      被告均認識上開親友，伊及該等親友分別係騎乘腳踏車及
      機車至該處；因被告原將機車牽至該處時，曾提及機車故
      障，要找人修理，同日上午10時許，向一男童借得腳踏車
      使用，不知該童為何願出借腳踏車，該男童身高約至伊胸
      口，被告騎乘腳踏車離去後，伊於同日中午12時許，離開
      該處，期間未見被告返回云云（參本院卷第30頁背面至第
      31頁背面）。惟核諸被告於偵查中係辯稱：腳踏車係於97
      年10月中旬某日，在潘文欽住處，向潘文欽借得云云（見
      偵卷第3 至4 、18至19頁）；可知其就何時借得該腳踏車
      ，向何人借取等節，前後於偵查及本院審理中所述並不一
      致，則該腳踏車是否為被告向他人借得，已非無疑。再者
      ，潘文欽早於97年9 月10日死亡，有潘文欽個人基本資料
      查詢結果附卷可佐（見偵卷第32頁），容無可能於已死亡
      後之97年10月中旬，出借腳踏車與被告，足見被告於偵查
      中之辯詞，饒屬子虛，其臨訟編篡，推諉飾卸之情甚明，
      益徵其於本院審理中改口係向男童借得，是否可採，同有
      疑義。
（三）又本案腳踏車之外觀、高度，有照片附卷足憑（見警卷第
      25至26頁），該車原由甲○○及其女兒騎乘乙情，業據證
      人甲○○於本院審理中證述在卷（參本院卷第30頁）；被
      告占有期間亦係由被告騎用；職是，以該腳踏車高度及向
      供成年人騎乘之使用狀態，復對照被告及證人乙○○均稱
      ：出借腳踏車之男童身高僅達渠等胸口，未逾100 公分乙
      節，該男童是否可順利駕馭騎乘前開腳踏車，尚待研求；
      被告辯稱：見男童騎乘該腳踏車，遂向之借用云云，是否
      屬實，亦須深究。況觀之被告及證人乙○○所陳上情，倘
      被告確係向一男童商借取得腳踏車，且斯時另有多位相識
      之親友親見親聞，大可於偵查中依實供述，要毋庸捏造係
      潘文欽出借腳踏車，更無須刻意將借取之時間提前至97年
      10月中旬。次依前述證人乙○○於本院審理中之證詞內容
      ，亦可認被告相識之親友數名及證人乙○○，分別係騎用
      腳踏車、機車等交通工具至飲酒地點，則以被告供述委託
      修理機車之地點（即屏東縣枋寮鄉建國機車行），與所陳
      借得腳踏車地點（即屏東縣枋寮鄉○○路118 號）、飲酒
      處所相距不遠，被告尚可自行牽引故障機車前往修理，則
      被告央請親友搭載前往機車行，或向渠等商借交通工具暫
      時使用即可，豈有捨此不為，反而週折轉向一甚且連姓名
      、年籍均無所悉之男童商借之理。另因被告供承：該男童
      時常在渠飲酒地點玩耍，見過1 、2 次，並不認識，之前
      亦未曾交談等情明確（參本院卷第16頁背面）；則以該男
      童立場而言，腳踏車對之應屬相對貴重之物品，且可能為
      僅有之代步工具，其與被告素不相識、從未交談，毫無信
      賴基礎存在，被告亦未表示何時返還，或留下可供聯絡之
      方式，在此情形下，衡難認會願意出借腳踏車與被告使用
      。矧設若該腳踏車確係被告向他人借用，在甲○○對其表
      示為所有人之際，被告應會要求出具相當證明，以免事後
      發覺甲○○並非所有人時，遭腳踏車出借人追索，當不致
      如其前揭供詞所示，係逕將腳踏車歸還甲○○，使自己可
      能陷於無法歸還之窘境。
（四）從而，雖一般人持有他人遭竊物品之原因非僅一端，舉凡
      買受、租賃、借貸、自行或與他人共同行竊所得，均不無
      可能，然被告於偵查中之供詞，與事實不符；其與證人乙○○於本院審理中所述借得腳踏車使用之情節，亦均悖於
      常理；本院斟酌被告既占有支配被害人甲○○所有腳踏車
      ，且該腳踏車應非被告向男童或他人借得，被告又無法合
      理交代來源。基於被告屏東縣枋寮鄉○○路118 號居址鄰
      近失竊地點，即本案腳踏車遭竊處所應自被告日常活動範
      圍內，具有地緣關係，而被告於偵查中及本院審理中固陳
      ：在高雄縣鳳山市工作，均居住在鳳山云云，然就被告於
      97年9 月21日上午10時許，經甲○○在屏東縣枋寮鄉○○
      路17號前，發現被告騎乘腳踏車之事實，足以排除被告於
      甲○○所有腳踏車失竊期間，已因工作關係，長期居住在
      高雄縣鳳山市，從未返回屏東縣枋寮鄉居住處所之可能性
      ；並參以該腳踏車失竊後不久，即經被害人甲○○發現為
      被告騎用，足認上開腳踏車應係被告所竊取。
二、核被告所為，係犯刑法第320 條第1 項之竊盜罪。被告前因
    公共危險案件，經本院以90年度交易字第49號判決判處有期
    徒刑10月，嗣經臺灣高等法院高雄分院以90年度交上易字第
    105 號判決駁回上訴確定，於94年3 月9 日縮短刑期執行完
    畢之事實，有臺灣高等法院被告前案紀錄表在卷可按，其受
    有期徒刑執行完畢後，5 年以內故意再犯本件有期徒刑以上
    之罪，為累犯，應依法加重其刑。爰審酌被告竊取之腳踏車
    業經發還被害人，犯罪實害已有降低，且渠竊取之物品價值
    非鉅；惟考量其有傷害、殺人未遂、恐嚇、預備殺人、妨害
    自由、肅清煙毒條例、竊盜、詐欺、侵占等罪之多項前科，
    有上開前案紀錄表可證，且曾因竊盜案件，經判處罪刑，再
    為本件相同之竊盜犯行，不僅漠視法律規定，不知悔改，其
    素行品行不良亦可見一斑，渠任意竊取他人財物，恝置他人
    財產法益於不顧，所為對於社會治安亦有危害；不僅於偵查
    中編造潘文欽出借腳踏車之情節，於本院審理期間更供述：
    因不知潘文欽已亡故，原係要請託潘文欽為伊出庭作證等語
    明確（參本院卷第16頁背面），可知渠原竟欲勾串證人，以
    求脫免罪責，係經檢察官查悉被告提出之證人業已死亡，始
    未遂行其意，此舉已然顯逾合理行使訴訟權利之範圍，益徵
    渠法治觀念淡薄，犯後態度惡劣，所為殊無可取等一切情狀
    ，認檢察官具體求處有期徒刑8 月，應屬妥適，爰量處如主
    文所示之刑，已是懲儆。
據上論斷，應依刑事訴訟法第299 條第1 項前段，刑法第320 條
第1 項、第47條第1 項，刑法施行法第1條之1，判決如主文。
本案經檢察官潘國威到庭執行職務。
中    華    民    國    98    年    12    月    31    日
                  刑事第三庭    法  官  戴韻玲
以上正本證明與原本無異。
如不服本判決應於收受判決後10日內向本院提出上訴書狀，並應
敘述具體理由；其未敘述上訴理由者，應於上訴期間屆滿後20日
內向本院補提理由書（均須按他造當事人之人數附繕本）「切勿
逕送上級法院」。
中    華    民    國    98    年    12    月    31    日
                                書記官  張語恬
附錄法條：
中華民國刑法第320條
（普通竊盜罪、竊佔罪）
意圖為自己或第三人不法之所有，而竊取他人之動產者，為竊盜
罪，處5 年以下有期徒刑、拘役或5 百元以下罰金。
意圖為自己或第三人不法之利益，而竊佔他人之不動產者，依前
項之規定處斷。
前二項之未遂犯罰之。

司法院資訊處製作；財團法人民間司法改革基金會備份。
